臺灣桃園地方法院刑事判決
110年度訴字第152號
公  訴  人  臺灣桃園地方檢察署檢察官 
被      告  劉國威  



選任辯護人  葉慶人律師
            楊偉毓律師
            林祐增律師
上列被告因違反毒品危害防制條例案件，經檢察官提起公訴（10
9年度少連偵緝字第25號），本院判決如下：
    主  文
丙○○犯如附表一所示之罪，各處如附表一主文欄所示之刑及沒收
。應執行有期徒刑拾伍年。
　　事  實
丙○○、何子臣（附表一編號4部分業經臺灣宜蘭地方法院判處有
期徒刑1年6月確定，附表一編號3部分未據起訴）、邱○崴(民國8
5年7月間生，行為時爲少年，業經臺灣臺北地方法院少年法庭以
103年度少調字第574號裁定不付審理)及某真實姓名年籍不詳綽
號「小唯」（無證據證明為未成年人）等人明知愷他命（ketami
ne，俗稱K他命）係毒品危害防制條例第2條第2項第3款所規定之
第三級毒品，不得非法販賣，丙○○竟基於販賣第三級毒品愷他命
之犯意，為附表一編號2之犯行，並分別與附表一編號1、3、4「
聯絡及交易方式」欄所示之人，基於販賣第三級毒品愷他命之犯
意聯絡，各為附表一編號1、3、4之犯行。
    理  由
一、證據能力：
  ㈠被告丙○○及其辯護人固爭執證人乙○○、江家豪於警詢中證述
    之證據能力，然本院審酌本案所引用上開證人於警詢時所為
    購毒之經過，顯較於本院審理時所述清楚、完整，與渠等於
    本院審理時之證述顯不一致，而渠等受警詢之時點距案發時
    點較近，記憶力應屬清晰，客觀上應具有較可信之特別情況
    ，參以渠等於本院審理時，均未表示警詢時有何遭強暴、脅
    迫、利誘、詐欺、疲勞訊問、違法羈押或其他不正之方法而
    取供之情形，渠等於警詢時之陳述，復為證明被告本案犯罪
    事實存否所必要，依刑事訴訟法第159條之2規定，應認有證
    據能力。而本院於審理時業傳喚證人乙○○、江家豪到庭行對
    質詰問，已完足合法之調查，是證人乙○○、江家豪於警詢時
    之陳述，自得作為本案論罪之依據。
  ㈡其餘本案認定被告犯罪事實所引用之卷證資料，屬於傳聞之
    供述部分，被告及其辯護人於本院準備期日均表示同意引用
    為證據（見本院卷第66頁），本院審酌上開證據資料製作時
    之情況，並無違法不當或證明力明顯過低之情形，亦認為以
    之做為證據應屬適當，認依刑事訴訟法第159條之5第1項規
    定均例外有證據能力。
  ㈢至本案認定事實所引用之非供述證據，並無證據證明係公務
    員違背法定程序所取得，依刑事訴訟法第158條之4反面解釋
    ，亦均得為證據。
二、認定事實所憑之證據及理由：
　  訊據被告否認有如附表一編號1至4所示之犯行，辯稱：我在
    民國110年4月30日已經入監5至6個月了，入監前我有使用手
    機，但號碼不記得，0000000000是否是我使用的手機號碼，
    我沒什麼印象，102年9月間我住哪，我不記得，102年11月
    間，除了新北市中和區環河西路住處外，還有萬華那邊的住
    處，但我不確定是幾年，我跟何子臣於案發前每天都會用微
    信聯絡，但微信的名稱我忘了，而我與邱○崴平常也是用手
    機聯繫，但我的手機號碼我不記得，也會用微信聯絡，但帳
    號我一樣忘記了云云；辯護人則辯謂：關於附表一編號1所
    載「乙○○交付3萬元之款項予該2名不詳男子」，不知依據為
    何，而甲○○對於與何人交易、何人交付毒品、交易地點等重
    要細節，前後歧異，且與卷內事證矛盾，其於本院審理時已
    明證被告並未販賣毒品給伊；附表一編號2部分，依卷內通
    聯紀錄，無從推論被告有販賣毒品與乙○○之犯行，卷內復無
    證據顯示被告有以蜂加通訊軟體與乙○○議定買賣價金之事，
    甲○○亦未親眼見聞被告與乙○○交易之過程，自無從為不利於
    被告之認定；另附表一編號3部分，少年邱○崴業經臺灣臺北
    地方法院少年法庭裁定不付審理，已無證據可擔保乙○○所述
    為真；至附表一編號4部分，並無證據顯示被告與乙○○有以
    蜂加通訊軟體談及毒品交易之內容，手機基地台位置亦僅能
    證明被告及何子臣於103年1月23日位置在附近，何子臣既否
    認其與乙○○交易之毒品來源係被告，自無從認定被告有何販
    賣毒品之情，故均請對被告為無罪之諭知云云。惟查：
　㈠附表一編號1部分：
　⒈證人甲○○於警詢及偵查時證稱：我使用的行動電話門號是000
    0000000，丙○○的電話是0000000000，我跟丙○○買過1次毒品
    ，警方提示102年8月6日1時5分許之通訊監察譯文共4筆，是
    我跟丙○○買毒品的通話，但他沒有出面，當天我在4、5時的
    時候，先從羅東後火車搭坐葛瑪蘭客運，6點多到新北市板
    橋轉運站附近交易，丙○○叫他的2名小弟去板橋轉運站拿K他
    命100公克給我，我拿新臺幣（下同）3萬元給他們，一手交
    錢，一手交貨，2個都是平頭，我沒有那2位小弟的聯絡方式
    ，那次我沒有見到丙○○，我到交易地點後有打丙○○手機，因
    丙○○手機在該2名男子身上，我才確定是他們，我是跟丙○○
    買K他命的等語（見偵二卷第68至頁正、反面、偵四卷第101
    至102頁，偵查卷對照表詳如附表二），參以證人甲○○行動
    電話門號0000000000號於102年8月6日凌晨1時5分許至同日4
    時35分許，與被告丙○○行動電話門號0000000000號之通訊監
    察譯文，證人甲○○向被告表示，其車子壞掉，會坐凌晨3時3
    0分之葛瑪蘭到板橋，請被告直接過去板橋轉運站，渠等並
    約定證人甲○○快出雪隧時，通知被告，被告則於接獲通知後
    ，自行拿捏30分鐘左右之時間抵達板橋轉運站等情相符，證
    人甲○○並明確指認其毒品來源為被告（見偵一卷第5至7頁、
    偵二卷第7頁、第30頁反面），是附表一編號1所示被告販賣
    第三級毒品愷他命與證人甲○○之事實，堪以認定。
　⒉證人甲○○於本院審理時，對於檢察官逐一詢問其前於警詢及
    偵查中所證向被告購買第三級毒品愷他命，是否屬實乙節，
    均以「太久了」、「我忘記了」等語回應（見本院卷第165
    至167頁），然對於辯護人所詢其於偵查中證稱其抵達交易
    地點後，有打被告手機，因被告手機在2名男子身上，證人
    甲○○因而確定是他們，於是一手交錢一手交貨乙節是否屬實
    ，卻明確證稱「是」等語（見本院卷第168頁），可徵證人
    甲○○面對檢察官以個別問題一一提問時，係為迴護被告而有
    所防備，但對於連續性描述之問題，其回答之內容則與警詢
    及偵查中所述重點相符，益證證人甲○○所為「太久了」、「
    忘記了」等避重就輕之舉，要無可採。又係繹證人甲○○於10
    2年8月6日凌晨與被告間之通訊監察譯文，其向被告表示「
    我快到板橋打給你，你直接過來就好，阿我...懂了嗎？」
    等語，被告對於證人甲○○欲言又止、隱諱未明之詞，不僅未
    進一步確認其意，反倒直接答覆「好阿，掰掰」等語，益見
    2人對於如何碰面交易已有默契，更可見碰面所欲處理之事
    應係不法，對話方需如此謹慎保留。此外，證人甲○○證稱，
    其到板橋轉運站後，有打被告之手機，因被告之手機在2名
    前來交付毒品之男子身上，因而確認交貨之人等語，則證人
    甲○○是否如同被告與乙○○之聯繫模式，係以撥通電話響聲之
    方式作為提示，再以其他讀取訊息後即自動銷毀文字之通訊
    軟體聯繫，而未以行動電話門號通話，以逃避檢警之追緝，
    自難以通訊監察譯文未呈現後續通話內容，而為有利於被告
    之認定。
　⒊又證人甲○○於本院審理時，對於其先前於警詢時指述附表一
    編號1所述向被告購毒之經過乙節，表示「警察叫我這樣講
    的」、「警察叫我指認他」云云（見本院卷第166頁、第170
    頁），然其於103年3月13日警詢時，已有辯護人陪同在場，
    其明確指稱先前第1、2次之警詢筆錄所述均為實在（見偵二
    卷第72頁正、反面），倘若其確有受員警不正之訊問，其辯
    護人豈有不當場阻止或未為其他捍衛其利益之理？縱證人甲○○係於委任辯護人前遭受員警不當詢問，則於辯護人陪同製
    作筆錄時，理應悍然澄清先前之陳述，然稽之卷附警詢筆錄
    ，均無證人甲○○或其辯護人表示警詢時有何遭強暴、脅迫、
    利誘、詐欺、疲勞訊問、違法羈押或其他不正之方法而取供
    之情形，是證人甲○○於本院審理時所陳「警察叫我這樣講的
    」云云，自難採信。至證人甲○○於本院審理時稱「檢察官問
    我，我也說不是他賣給我的」云云（見本院卷第166頁），
    亦與卷附偵查筆錄所示，其於檢察官面前具結證述附表一編
    號1所載向被告購毒之經過不合（見偵四卷第101至102頁）
    ，足證其於本院審理時之證述係出於迴護被告之詞，不足為
    採。　
　⒋況證人甲○○前於被訴在102年8月12至14日間販賣第三級毒品
    愷他命之案件中，因供出該等毒品之來源為本案被告，而獲
    減刑之寬典，此有臺灣高等法院103年度上訴字第3226號判
    決可資為佐，如今於本案面對被告之時，卻反於卷內事證而
    為相反之陳述，不僅前後不一，亦與卷內事證相左，要難遽
    為有利於被告之認定至明。
　㈡附表一編號2至4部分：
　⒈附表一編號2部分：
　　證人乙○○於警詢及偵查中均證稱：我於102年9月6日晚間6時
    8分許撥打電話給丙○○即掛斷，之後我們就用蜂加通訊軟體
    聯絡，他就下來開門，我們是從寶寶美髮（萬大路181號）
    旁的鐵門上去2樓丙○○位於臺北市萬華區萬大路家裡，向他
    購買愷他命100公克，並將現金3萬6000元交給他，當時現場
    還有丙○○的女朋友和朋友在場，交易結束後我們就開車回宜
    蘭；我跟丙○○聯繫，會用我的手機門號0000000000撥打他的
    手機門號0000000000，但都只是響1、2聲，他就會用蜂加通
    訊軟體跟我聯繫，他叫我加蜂加通訊軟體無痕訊息跟他聯絡
    ，這樣就不會有紀錄留存；我的蜂加通訊軟體姓名是「軒」
    ，帳號是00000000，綁定的手機是0000000000，丙○○的蜂加
    姓名為「Nobody」，他的綽號是「阿神」，所以我在我的通
    訊錄裡幫他備註姓名為「阿神」，但可能因為他有封鎖，所
    以我看不到他的蜂加帳號等語，並指認其毒品來源確為被告
    （見偵一卷第253頁、偵二卷第33頁反面、第49頁、偵四卷
    第28頁、第106頁），核與證人甲○○於警詢及偵查中所證：1
    02年9月6日我有陪乙○○到臺北市萬華區萬大路向丙○○購買毒
    品，乙○○先跟丙○○聯絡，他如何聯絡我不知道，警方提供的
    萬大路181號現場照片就是我陪同乙○○去的地方，當時我在
    樓下，乙○○上樓，當天我有見到丙○○，我知道知道乙○○當天
    是要去跟丙○○買K他命，後來他有買到；我去過丙○○的住所2
    次，1次是臺北市○○區○○路000號2樓，另一次是新北市永和
    區環河西路2段，正確地址不清楚，我只知道丙○○住的那棟
    大樓，樓下大廳進去後左轉第1個電梯上去，出電梯後左手
    邊第1間，但正確樓數我忘記了，這2次都是陪同乙○○去向丙○○買毒品，我陪同乙○○去的時候，丙○○住處應該是還有其他
    人在，但是誰我就不清楚了等語大致相符（見偵二卷第73頁
    正、反面、偵四卷第102頁），且有現場照片及證人乙○○所
    有行動電話門號0000000000號於102年9月6日晚間8時許，撥
    打被告上開行動電話之通聯紀錄可資為憑（見偵一卷第22頁
    、第199頁），復參該通聯紀錄所示基地台位置，證人乙○○
    、甲○○及被告斯時確實均位於臺北市萬華區萬大路上，足證
    證人乙○○前述證詞應與事實相符。
　⒉附表一編號3部分：　
　⑴證人乙○○於偵查中證述：我跟丙○○聯絡，會用我的行動電話
    門號0000000000號撥打丙○○行動電話門號0000000000號，帶
    都只是響1、2聲，丙○○就會用蜂加通訊軟體跟我聯繫，他叫
    我用蜂加通訊軟體的無痕訊息跟他聯絡，這樣就不會留存紀
    錄，我們約定好時間地點交易毒品後，丙○○會派小弟來，一
    共2次，1次是102年11月26日晚間12時以前，我用蜂加通訊
    軟體跟丙○○聯絡，我問他「幾歲」（意指愷他命1公斤多少
    錢），他回傳「22」（意指22萬元），且回傳說他要叫小弟
    送毒品到宜蘭給我，並將小弟的蜂加帳號給我，我就和小弟
    用蜂加聯絡，對方的蜂加通訊軟體代號為「BoomBoomBoom」
    ，2名年輕人就搭火車到羅東火車站，我跟他們約定在後火
    車站旁停車場交易，他們將1公斤愷他命交給我，我當場將2
    2萬元現金給他們，2位小弟都是平頭；交易後我將毒品帶回
    我位於羅東鎮南昌街53巷69號3樓住處加入香菸施用，結果
    感覺毒品加了有的沒的，我就用蜂加軟體跟那2名小弟聯絡
    ，叫他們回來，我要退貨，但他們說他們已經乘坐計程車上
    高速公路無法回頭，我就用蜂加軟體跟丙○○說我要去找他，
    並請我的朋友謝勝丞開車（車牌號碼0000-00號）載我去丙○○臺北住處等語（見偵二卷第32頁反面至33頁、偵四卷第27
    頁），並指認丙○○及該次送交毒品之2名小弟何子臣、少年
    邱○崴之照片，且稱：蜂加姓名「YouSexy」、「BoomBoomBo
    om」之男子，都是曾代丙○○運送毒品給我的小弟，其中1人
    與我第2次向丙○○購買愷他命時，負責送交毒品之小弟相同
    等語（見偵二卷第32頁反面至33頁、第48頁反面），證人乙○○嗣於103年5月14日檢察官訊問時，更進一步表示：我跟丙○○購買1公斤的愷他命，他於102年11月26日晚間12時以前的
    某時，派2名年輕人在宜蘭羅東火車站一手交錢、一手交貨
    ，我在警察局有指認那2個年輕男子，當時的指認是正確的
    ，我跟他們2人沒有仇怨糾紛，其中一位是邱○崴等語（見偵
    四卷第27頁）。
　⑵證人邱○崴於警詢時證稱：0000000000是我媽媽崔三雲申請的
    ，目前是我在使用，丙○○是我之前念東方工商時的隔壁班同
    學，我在102年11月、12月有來過宜蘭，是分別跟李承亞、
    何子臣各來過1次，我在102年11月26日晚上是搭火車到羅東
    找阿浩，我不知道他的真實姓名，大約停留半小時到1小時
    後，就搭計程車回臺北，下中和交流道後，就前往丙○○的住
    處，我並不認識乙○○等語（見偵一卷第155至157頁），嗣於
    偵查中證稱：丙○○是我在東方工商認識的，他住在永和中和
    水築館，我不知道地址，應該在環河西路，我不認識乙○○，
    102年11月26日晚上，我和李承亞搭火車到羅東，在去之前
    ，我們是在丙○○水築館住處內，現場有我、李承亞、丙○○和
    一些丙○○的朋友，當天我跟李承亞去宜蘭羅東找我們在臺北
    一起玩的朋友阿浩，因為他之前在臺北出一點事跑來宜蘭，
    我們過去找他，問他最近過的好不好，我們在宜蘭待了半小
    時到1小時，我們跟阿浩約在羅東火車站後站，之後就搭計
    程車回臺北，我去宜蘭純粹是找阿浩，我也有跟何子臣來過
    宜蘭，2次都是搭火車到羅東火車站那邊等語（見偵三卷第2
    11至215頁），足徵證人邱○崴確實於102年11月26日晚間搭
    乘火車到羅東火車站後站與他人碰面，適與證人乙○○前述指
    認少年邱○崴送交毒品之時間、地點相同。復參證人何子臣
    於警詢時所證：我使用的手機是0000000000，是我母親很久
    以前申辦的，我手機內有邱○崴的電話0000000000，他的蜂
    加通訊軟體名稱是「BoomBoomBoom」、帳號為00000000，丙○○則是「Nobody」、帳號為「00000000」，我的蜂加名稱為
    「YouSexy」帳號是「00000000」，個性簽名為「殺小」，
    這個軟體比較沒有人使用，較隱密，我用來與乙○○聯繫毒品
    交易事宜等語（見偵一卷第69至70頁、第73頁、第98至99頁
    ），嗣於檢察官訊問時亦具結證稱：邱○崴知道我於102年11
    月26日晚間搭火車到羅東是要賣毒品給乙○○，去宜蘭之前，
    我跟李承亞、邱○崴有先在丙○○環河西路的住處，我跟邱○崴
    到宜蘭賣愷他命給乙○○總共1次，那次賣20幾萬，我們是在
    後火車站出口右邊一塊空地停車場交易等語（見偵三卷第22
    2至224頁），足見證人邱○崴前述其前往羅東火車站前，同
    於丙○○住處之人，包含何子臣，而依證人何子臣前述證詞之
    內容，關於送交毒品之時間、地點甚為具體，且與證人乙○○
    互核一致，並經乙○○指認明確，倘若證人何子臣未於102年1
    1月26日送交毒品與乙○○，實無可能於檢察官面前詳述細節
    ，復與證人乙○○所述一致，足證證人邱○崴前稱與其在102年
    11月26日前往羅東之人係李承亞云云，要屬羅織之詞，恐有
    刻意製造證詞矛盾、增加訴追困難之嫌，要難採信。是證人
    乙○○證稱其確如附表一編號3所示，向被告購買第三級毒品
    愷他命，被告係指示證人何子臣及邱○崴送交毒品至羅東等
    節，應係為真，堪以採信。
　⑶再參證人乙○○於警詢及偵查中證稱：102年11月26日晚上，我
    在羅東火車站與丙○○的小弟交易毒品，我拿到後過幾小時，
    因覺得愷他命純度太低、品質不佳，我就以蜂加軟體跟丙○○
    聯絡，說我要退貨，並於11月27日凌晨前往丙○○中和水築館
    租處退貨，我們大約凌晨1至2時左右抵達丙○○位於新北市○○
    區○○○路0段000號20樓之2住處，我就跟丙○○說我要退貨，因
    為好像加了很多東西，味道不純，於是我將愷他命退給他，
    他就將22萬元現金還給我等語（見偵一卷第254頁、偵四卷
    第108頁），核與卷附通聯紀錄所示，證人乙○○及被告於102
    年11月27日凌晨之基地台位置，均位於新北市○○區○○路0段0
    0○00號13樓頂（見偵一卷第12至13頁、偵二卷第66頁），足
    見證人乙○○所證其發覺愷他命純度不佳後，立刻與被告見面
    處理退貨事宜等情，應係屬實。
　⑷另案臺灣臺北地方103年度少調字第574號裁定，固以證人何
    子臣於警詢時因受警方偵辦態度影響，而認應以其嗣後所述
    其不知102年11月26日那次是何人販賣毒品給乙○○之證詞為
    憑，並以證人乙○○於該案審理時傳拘未到等情，認不足認定
    少年邱○崴確有於102年11月26日參與販賣第三級毒品愷他命
    與乙○○之非行。然查，證人何子臣於檢察官訊問時，一方面
    稱其售與證人乙○○之愷他命毒品來源，係某酒店人員，與丙○○無關云云，另方面對於檢察官所詢何以乙○○發覺毒品純度
    不夠後，非向其要求退貨，反係立即搭車至臺北退給丙○○乙
    節，表示「我不知道」云云（見偵三卷第224頁），顯見證
    人何子臣所稱其毒品來源為某酒店人員而與丙○○無關云云，
    應係迴護被告之詞，不足憑採。上開裁定雖採信證人何子臣
    解釋其反覆其詞之緣由，係受員警不當影響所致，因而認為
    102年11月26日於羅東火車站附近與乙○○交易毒品之事與少
    年邱○崴無關，然依卷內事證可知，證人何子臣於檢察官訊
    問時，未遭不法取證，倘其確實未與邱○崴於102年11月26日
    送交毒品與乙○○，為何未向檢察官陳明，反而明確表示其確
    於102年11月26日晚間有與少年邱○崴至宜蘭羅東後火車站停
    車場與乙○○交易愷他命，而自陷販毒重罪風險？適證其偵查
    中所述確係屬實。　
　⒊附表一編號4部分：
　　證人乙○○於警詢及偵查中證稱：103年1月23日上午6時40分
    許，警方至我租處搜得之愷他命965.19公克，是我於103年1
    月22日晚上約11時左右，用我行動電話門號0000000000手機
    的蜂加通訊軟體與丙○○之行動電話門號0000000000之蜂加通
    訊軟體聯絡，向他購買的，我傳「幾歲」（意指愷他命毒品
    1公斤價錢），他回傳「23.5」（意指23萬5000元），之後
    他再傳訊息告訴我他會叫他小弟送毒品過來給我，並傳小弟
    的蜂加帳號給我，我就與他的小弟取得聯繫，103年1月23日
    凌晨1、2時許，在羅東火車站後站葛瑪蘭下車處附近的超商
    交易，這次購買的是1公斤K他命，價錢23萬5000元等語（見
    偵二卷第31頁反面、偵四卷第27頁），核與證人何子臣於偵
    查中證述：我與綽號「小唯」之人，在103年1月23日搭葛瑪
    蘭客運到羅東，乙○○他們開車過來下車處，那次拿20多萬元
    ，我們是幫丙○○帶毒品去賣給乙○○，我是用蜂加軟體跟乙○○
    聯絡等語大致相符（見偵三卷第223至224頁、偵四卷第109
    頁、第111頁），且有證人何子臣行動電話0000000000號、
    證人乙○○之行動電話0000000000號之通聯紀錄所示103年1月
    23日凌晨之基地台位置可資為佐（見偵一卷第16至17頁、第
    108至109頁），此部分事實，應堪認定。
　⒋證人乙○○前於被訴103年1月1至2日間販賣第三級毒品愷他命
    之案件中，因供出該等毒品之來源為本案被告，而獲減刑之
    寬典，此有臺灣高等法院103年度上訴字第3226號判決可資
    為佐，然其於本院審理時，對於附表一編號2至4所示向被告
    購買第三級毒品愷他命之過程，卻一反於先前警詢、偵訊時
    之證述，改稱：103年1月23日警察在我租處查獲的毒品愷他
    命與丙○○無關，我不是跟他買，我忘記當時是怎麼交易的，
    我不知道賣家的名字，我忘記他是誰，我在檢察官面前講的
    實在，但我不記得當初講什麼，當時講的不一定是對的云云
    （見本院卷第172至177頁），然參諸其於103年4月17日警詢
    時曾稱：我在103年3月13日製作的調查筆錄內容均實在，今
    日也有委任律師到場，但我於103年4月10日在宜蘭監獄裡收
    到一件三槍牌的白色背心，訂購單上寫訂購人是「阿神」，
    寄送時間是103年4月9日，我感覺那背心是綽號「阿神」的
    丙○○在威脅我，因為我供出上游是他，他在威脅我小心點等
    語（見偵一卷第255頁），可徵證人乙○○前曾受本案被告之
    威嚇，是其於本院審理當庭面對被告時，已難自由陳述，在
    權衡自身性命與偽證罪之刑事處罰之間，寧願選擇虛偽陳述
    ，是證人乙○○其於本院之證述，要非事實，自難為有利於被
    告之認定至明。
　㈢又販賣毒品之行為，本無一定之公定價格，是其各次買賣之
    價格，當亦各有差異，或因供需雙方資力、關係深淺、需求
    數量、貨源充裕與否、販賣者對於資金之需求如何即殷切與
    否，以及政府查緝之態度等，進而為各種不同之風險評估，
    繼為機動性之調整，是其價格標準，自非一成不變，然其所
    圖利益之非法販賣行為目的，並無二致。而毒品之非法交易
    ，向為政府查禁森嚴且重罰不寬貸，為一般民眾普遍所認知
    ，衡諸常情，倘非有利可圖，殊無甘冒重刑、自陷囹圄而任
    意將自身已取得之毒品，以原來取得之價、量讓與他人，令
    自己處於遭重罰高度風險之理，從而，舉凡其有償交易，除
    足反證其確另基於某種非圖利本意之關係外，尚無從僅因無
    法查悉其買進、賣出之差價，而諉無營利之意思，或阻卻販
    賣犯行之追訴。是如前述，被告確有如附表一編號1至4所示
    親自或指示其他共犯交付毒品愷他命予甲○○、乙○○之事實，
    而毒品之取得不易，尤其附表一編號1至2所示毒品交易之數
    量各為100公克，編號3至4各高達1公斤，若非有利可圖，被
    告實無甘冒查獲後可能遭判處重刑之風險，白白將毒品送交
    甲○○、乙○○，衡情此舉當係有利可圖，是縱未確切查得被告
    本案販賣愷他命賺取之實際差價若甘，亦難認販賣之事證有
    所不足，致知過坦承者難辭重典，飾詞否認者反得逞僥倖，
    而失情理之平。準此，被告如附表一編號1至4所示時、地，
    交付第三級毒品愷他命與各該編號買家之目的係為變價獲利
    ，其主觀上確有營利意圖，灼然甚明。
　㈣綜上所述，本案事證明確，被告及其辯護人所辯各節俱無足
    取，被告上開犯行，洵堪認定，應依法論科。
三、論罪科刑：
  ㈠罪名：
　⒈新舊法比較：
　　按行為後法律有變更者，適用行為時之法律，但行為後之法
    律有利於行為人者，適用最有利於行為人之法律，刑法第2
    條第1項定有明文。查被告行為後，毒品危害防制條例第4條
    第3項迭於104年2月4日、109年1月15日修正公布，其中，與
    本案相關之修正前毒品危害防制條例第4條第3項，於被告行
    為當時之法定刑原為「5年以上有期徒刑，得併科新臺幣700
    萬元以下罰金」，修正後之現行法定刑為「7年以上有期徒
    刑，得併科1000萬元以下罰金」，經比較新舊法之結果，修
    正後之規定顯未較有利於被告，依前揭刑法第2條第1項前段
    規定，自應適用修正前即被告行為時之規定。
　⒉是核被告所為，係犯修正前毒品危害防制條例第4條第3項之
    販賣第三級毒品罪，其販賣前持有上開毒品之低度行為，各
    為販賣之高度行為所吸收，均不另論罪。　　
  ㈡共犯結構：
  ⒈附表一編號1部分：
　  被告與2名真實姓名年籍不詳之男子間（無證據證明為未成
    年人），就此部分販賣第三級毒品愷他命之犯行，有犯意聯
    絡及行為分擔，應論以共同正犯。
　⒉附表一編號3部分：
　　被告與何子臣、少年邱○崴間，就此部分販賣第三級毒品愷
    他命之犯行，有犯意聯絡及行為分擔，應論以共同正犯。
　⒊附表一編號4部分：
　　被告與何子臣、真實姓名年籍不詳綽號「小唯」之人間（無
    證據證明為未成年人），就此部分販賣第三級毒品愷他命之
    犯行，有犯意聯絡及行為分擔，應論以共同正犯。
  ㈢罪數關係：
　  被告所犯本案販賣第三級毒品罪4罪間，犯意各別，行為互
    殊，應予分論併罰。　　
  ㈣加重其刑：
　⒈被告前因持有毒品、攜帶凶器竊盜等案件，經法院裁定應執
    行有期徒刑8月確定，於99年8月26日執行有期徒刑完畢等情
    ，有臺灣高等法院被告前案紀錄表附卷可參，是被告於受有
    期徒刑執行完畢後，5年以內故意再犯有期徒刑以上之附表
    一編號1至4所示4罪，俱為累犯。本院審酌被告前揭執行紀
    錄，同係毒品犯罪，其於該案執行完畢後，再犯毒品案件，
    顯然並未從中記取教訓、遠離毒害，亦可見其自制力及對刑
    罰反應力薄弱，倘仍以最低法定本刑為量刑之下限，無法反
    應本案販賣毒品之惡性，而與罪刑相當原則有違，是參諸司
    法院大法官會議釋字第775號解釋意旨，均依刑法第47條第1
    項之規定加重其刑。
　⒉又被告為附表一編號3所示犯行時，係年滿20歲之成年人，而
    少年邱○崴係85年7月生，斯時為12歲以上未滿18歲之少年，
    有其年籍資料在卷可考（見偵一卷第168頁）。被告於本院
    準備程序自承算至102年間，其與少年邱○崴已認識1至2年（
    見本院卷第65頁），少年邱○崴於警詢及偵查中亦稱：我認
    識丙○○，他是我之前念東方工商時的衡隔壁班同學（見偵一
    卷第155頁、偵三卷第211頁），衡諸同窗常情，被告對於少
    年邱○崴於附表一編號3所示時點仍為未滿18歲之人乙節，應
    有認識，是被告就附表一編號3所示犯行，係成年人與少年
    共同實施犯罪，應依兒童及少年福利與權益保障法第112條
    第1項前段規定加重其刑。
　㈤量刑：
　　茲以行為人之責任為基礎，本院審酌被告前因違犯毒品危害
    防制條例案件，歷經刑事制裁，本應知所警惕，猶未知所戒
    慎，竟仍無視於毒品對於自身及他人健康之戕害，復漠視法
    令禁止而為本案犯行，嚴重危害社會秩序及他人身心健康，
    實不應輕縱；參以被告犯罪後否認犯行之態度，兼衡其行為
    時之年紀、犯罪動機、目的、手段、情節、參與程度、犯罪
    所得利益、販賣毒品之次數、數量、金額及未能及時悔悟而
    一再違犯等一切情狀，就其所犯4罪，分別量處如主文所示
    之刑，並定其應執行之刑，以示懲儆。
四、沒收之說明：
  ㈠被告為附表一編號1、2、4所示販賣毒品之犯行，各次所獲利
    益為各該編號主文欄所示沒收之金額，俱屬其犯罪所得，且
    均未扣案，自均應依刑法第38條之1第1項前段、第3項規定
    宣告沒收，於全部或一部不能沒收或不宜執行沒收時，追徵
    其價額。附表一編號3部分，因買家乙○○於毒品成交後，已
    退貨並經被告全數退款，業據證人乙○○陳述明確，自不生犯
    罪所得沒收之問題。
  ㈡至被告用以犯本案所示之罪所用之不詳廠牌行動電話，並未
    扣案，復無其他事證足認該物現仍存在，該等物品單獨存在
    尚不具刑法上之非難性，倘予追徵，除另使刑事執行程序開
    啟之外，對於被告犯罪行為之不法、罪責評價並無影響，且
    就沒收制度所欲達成之社會防衛目的亦無任何助益，欠缺刑
    法上重要性，依刑法第38條之2第2項之規定，不予宣告沒收
    。
據上論斷，應依刑事訴訟法第299條第1項前段，判決如主文。
本案經檢察官丁○○提起公訴，檢察官蔡宜均到庭執行職務。
中    華    民    國    111   年     4    月    20    日
                  刑事第十一庭  審判長法  官  潘政宏
                                      法  官  林育駿
                                      法  官  蔡旻穎　
以上正本證明與原本無異。
如不服本判決應於收受判決後20日內向本院提出上訴書狀，並應
敘述具體理由。其未敘述上訴理由者，應於上訴期間屆滿後20日
內向本院補提理由書(均須按他造當事人之人數附繕本)「切勿逕
送上級法院」。 
　　　　　　　　　　　　　　　        書記官　黃瓊儀
中　　華　　民　　國　　111 　年　　4 　　月　　21　　日
附錄本案論罪科刑法條全文：
修正前毒品危害防制條例第4條　　　　　　　　　　　　　
製造、運輸、販賣第一級毒品者，處死刑或無期徒刑；處無期徒
刑者，得併科新臺幣2千萬元以下罰金。
製造、運輸、販賣第二級毒品者，處無期徒刑或7年以上有期徒
刑，得併科新臺幣1千萬元以下罰金。
製造、運輸、販賣第三級毒品者，處5年以上有期徒刑，得併科
新臺幣7百萬元以下罰金。
製造、運輸、販賣第四級毒品者，處3年以上10年以下有期徒刑
，得併科新臺幣3百萬元以下罰金。
製造、運輸、販賣專供製造或施用毒品之器具者，處1年以上7年
以下有期徒刑，得併科新臺幣1百萬元以下罰金。
前五項之未遂犯罰之。
　　　　　

附表一： 
編號 交易對象 交易毒品 時間 聯絡及交易方式 主文 （罪名、宣告刑及沒收）   金額 地點   1 甲○○ 愷他命100公克 102年8月6日凌晨6時許 證人甲○○以行動電話0000000000與被告丙○○所持用之門號0000000000號行動電話連繫約定購買之毒品數量、價格後，證人甲○○即搭乘葛瑪蘭號客運至板橋轉運站，由被告指示2名姓名年籍不詳男子（無證據證明均係未成年人）與證人甲○○交易100公克之第三級毒品愷他命，證人乙○○並當場交付3萬元之價款予該2名不詳男子。 丙○○共同犯販賣第三級毒品罪，累犯，處有期徒刑伍年陸月。未扣案之犯罪所得新臺幣參萬元沒收，於全部或一部不能沒收或不宜執行沒收時，追徵其價額。   3萬元 新北市板橋區板橋轉運站附近某處   2 乙○○ 愷他命100公克 102年9月6日晚間8時許 乙○○先以智慧型手機蜂加通訊軟體與被告丙○○連絡約定約定購買之毒品數量、價格後，甲○○陪同乙○○前往交易，由乙○○進入被告位於臺北市○○區○○路000號2樓租屋處，被告交付第三級毒品愷他命100公克予乙○○，乙○○則當場交付3萬6000元予被告 丙○○犯販賣第三級毒品罪，累犯，處有期徒刑伍年陸月。未扣案之犯罪所得新臺幣參萬陸仟元沒收，於全部或一部不能沒收或不宜執行沒收時，追徵其價額。   3萬6000元 臺北市○○區○○路000號2樓   3 乙○○ 愷他命1公斤 102年11月26日晚間11時許 證人乙○○以門號0000000000號行動電話及手機蜂加通訊軟體向被告丙○○所持用之門號0000000000號行動電話聯繫約定購買之毒品數量、價格後，被告再指派何子臣、邱○崴至羅東火車站後站停車場與乙○○交易1公斤之第三級毒品愷他命，乙○○並當場交付22萬元之價款予何子臣、邱○崴。何子臣、邱○崴與乙○○交易完成後旋即搭車返回被告位在新北市中和區環河西路租屋處。嗣於翌日（27日）凌晨1、2時許，因乙○○認該批愷他命品質不佳，即以蜂加通訊軟體與被告連繫退貨，並前往被告前開租屋處退還該批愷他命，被告亦返還乙○○22萬元之價款。 丙○○成年人與少年共同犯販賣第三級毒品罪，累犯，處有期徒刑陸年捌月。   22萬元 宜蘭縣羅東鎮羅東火車站後站停車場   4 乙○○ 愷他命1公斤 103年1月23日凌晨1、2時許 乙○○以門號0000000000號行動電話及手機蜂加通訊軟體向被告丙○○所持用之門號0000000000號行動電話聯繫約定購買之毒品數量、價格後，被告再指派何子臣、真實姓名年籍不詳綽號「小唯」之男子（無證據證明為未成年人）至羅東葛瑪蘭客運下車處與乙○○交易1公斤之第三級毒品愷他命，乙○○並當場交付23萬5000元之價款予何子臣及「小唯」。期間何子臣均持續使用所有0000000000號行動電話與被告聯繫，並於交易完成後搭車返回被告位在新北市中和環河西路租屋處。 丙○○共同犯販賣第三級毒品罪，累犯，處有期徒刑陸年陸月。未扣案之犯罪所得新臺幣貳拾參萬伍仟元沒收，於全部或一部不能沒收或不宜執行沒收時，追徵其價額。   23萬5000元 宜蘭縣羅東鎮羅東葛瑪蘭客運下車處之超商店內   

附表二：　
原偵查卷案號 簡稱 宜蘭縣政府警察局刑案偵查卷宗 偵一卷 臺灣宜蘭地方法院檢察署（現更名為臺灣宜蘭地方檢察署，下同）103年度聲拘字第20號卷 偵二卷 臺灣宜蘭地方檢察署103年度偵字第1730號卷一 偵三卷 臺灣宜蘭地方檢察署103年度偵字第1730號卷二 偵四卷 臺灣宜蘭地方檢察署103年度少連偵字第19號卷 偵五卷